【裁判字號】    90,上更(一),810
【裁判日期】    901219
【裁判案由】    毒品危害防制條例
【裁判全文】
臺灣高等法院刑事判決                          九十年度上更(一)字第八一號
    上  訴  人
    即  被  告  丙  ○
    指定辯護人  本院甲○辯護人
右列上訴人，因違反毒品危害防制條例案件，不服臺灣桃園地方法院八十九年度訴字
第一○四六號，中華民國九十年一月十九日第一審判決（起訴案號：臺灣桃園地方法
院檢察署八十九年度偵字第六五五九號）提起上訴，經判決後，由最高法院發回更審
，本院判決如左︰
    主  文
原判決關於販賣部分及所定執行刑撤銷之。
丙○販賣第二級毒品，處有期徒刑柒年貳月，扣案安非他命貳包驗餘毛重拾玖點肆壹
捌公克沒收銷燬之，販賣所得新臺幣貳仟元收沒之，如全部或一部不能沒收時，以其
財產抵償之；扣案電子秤壹台、分裝袋壹佰零玖個、帳冊壹張均沒收。
    事  實
一、丙○於民國（下同）八十九年四月二十一日下午五時許，在桃園縣大溪鎮南興廟
    處，向姓名年籍不詳綽號「阿深」之人，以二兩半新臺幣（下同）五萬元（按：
    一兩為三十七點五公克，即一公克約五百三十三元）之價格販入安非他命，除供
    自己施用外（施用毒品部分由檢察官另案偵查），並意圖營利，於八十九年四月
    二十六日中午十二時許，在其位於桃園縣八德市○○路○段一二三四巷三十七號
    住處，以一公克約一千元之價格，販賣第二級毒品安非他命（重約二點二公克）
    予丁○○二千元。嗣於八十九年四月二十七日晚上九時三十分許，丙○為警在前
    開住處查獲，並扣得其所有安非他命二包（驗餘毛重十九點四一八公克）、吸食
    器一組、玻璃球三個、及用以供販賣所用秤重量及包裝之電子秤一台、分裝袋一
    百零九個及帳冊一張等物，及於八十九年四月二十八日上午七時四十分許，在丙
    ○住處（即桃園縣八德市○○路○段一二三四巷三十七號）前，查獲丁○○，並
    自丁○○身上扣得其之前（即八十九年四月二十六日中午十二時許）向丙○購買
    之安非他命一包（重約二點二公克）。
二、案經桃園縣警察局桃園分局報請臺灣桃園地方法院檢察署檢察官偵查起訴。
    理  由
一、訊據被告丙○矢口否認有販賣安非他命犯行，辯稱：丁○○是我同居人己○○之
    表弟，我有免費提供安非他命予丁○○施用，並無販賣，且我從未拿「安非他命
    給「少東」施用，扣案帳冊是我日常生活費支出表，其上記載四月二十六日「
    20 00正次」是丁○○向我借錢後還我二千元，並非販賣安非他命之記錄云云。
    甲○辯護人之辯護意旨略以：證人丁○○於警訊時供承向被告買過四次，惟其於
    偵查時改稱係被告拿給他施用，前後供述不符，是否可採，尚非無疑，又證人許
    慧伶於原審審理時到場結證伊向被告拿安非他命沒有任何代價，伊與丁○○、己
    ○○等人平常都在一起，安非他命誰有就會拿出來一起用等語，再扣案安非他命
    毛重十九點四公克，尚非鉅量，且被告苟有意販賣，為何未予以分裝，足徵被告
    辯稱未販賣，應可採信等語。經查：
  (一)被告多次販賣第二級毒品安非他命予丁○○之事實，業據證人丁○○於警訊時供
    承：「警方所查獲之安非他命是我於八十九年四月二十六日中午在桃園縣八德市
    ○○路○段一二三四巷三七號以新臺幣二千元向男子丙○購買的，重量約二點二
    公克」（見偵查卷第十八頁），核與證人己○○於警訊供證：「丙○有在販賣安
    非他命」、「因為丙○每次買進安非他命都買一大包，且他自己有電子磅秤及分
    裝袋，：：我也看過他在記帳冊（販賣安非他命的帳），我於八十九年四月二十
    六日中午十二時許，有一名男子丁○○到家裏來向丙○買二小包的安非他命，並
    付給丙○二千元新臺幣」等語（見偵查卷第二十五頁）相符。按證人丁○○、己
    ○○與被告並無怨隙，為被告自承在卷，己○○並與被告有同居五年之男女朋友
    關係，並生育一女，亦為被告自承，關係密切自屬可知，苟被告無販賣安非他命
    之實，丁○○、己○○豈有設詞誣陷之必要，又丁○○曾於四月二十六日中午向
    被告購買二千元毒品，除據丁○○、己○○分別供述在卷外，亦與扣案帳冊一張
    上記載四月二十六日「2000正次」之人名、時間及金額均相符合。抑且，丁○○
    於八十九年四月二十八日上午七時四十分許為警於被告住處（即桃園縣八德市○
    ○路○段一二三四巷三十七號）前，在丁○○身上扣得其之前（即八十九年四月
    二十六日中午）向丙○購買之安非他命一包（重約二點二公克），有執行逕行搜
    索結果報告書附卷可按（見偵查卷第四頁），並經證人即警員戊○○證稱：當時
    丁○○一直打被告電話，我們接起來，問他何事，丁○○說拿東西，我們研判是
    拿毒品，就趕去被告家，看到丁○○在被告家門口徘徊，他身上也有安非他命，
    我們問他，他坦承有吸安非他命，也有向被告買安非他命，這次是之前買的等語
    （見本院九十年十月八日訊問筆錄），證人即警員乙○○亦同此證詞（見本院九
    十年十月八日訊問筆錄），均足以佐證。
  (二)又丁○○與己○○於警訊時之供述均係本於真意所為陳述，亦據當時在場之警員
    戊○○及證人許慧伶到庭結證屬實，並有許慧伶所繪警訊時現場相關位置圖一份
    在卷可稽（見原審卷第五十四頁至第五十七頁、本院九十年十月八日訊問筆錄）
    ，則丁○○及己○○之警訊證詞自可採信。被告於本院前審及本院辯稱：警訊中
    警員係趁他們（指丁○○及己○○）毒癮發作，夜深身心疲憊，在他們意識不明
    之下，以事先擬制好的筆錄，再叫他們簽名，警員在製作筆錄時都沒有錄音存證
    ，所以警訊筆錄有問題云云（見上訴卷第十六頁，被告於九十年十月三日提出於
    本院之辯護狀），被告所辯顯係卸責之詞，不足採信。嗣己○○於本院前審證稱
    ：「我在上夜班，不清楚丙○有無販賣安非他命，我在警訊中沒有說丙○在賣安
    非他命，因為我們被抓的時候都沒有精神，這是警察自己寫的，他們沒有拿給我
    看，就叫我簽名。丁○○是我的遠親，可說是表弟，我不清楚他的安非他命來源
    如何」（見上訴卷第六十六頁），核與其以前所供不符，委屬事後迴護被告之詞
    ，亦不足採。雖丁○○嗣於檢察官偵查中，供稱是被告拿給他吸用的，沒有給錢
    等語，然經檢察官進一步偵訊，則供稱：「等於是買的，只是還沒拿現金給他」
    、「（為何丙○帳本內寫四月二十六日你向他買二千元？）這是最後一次，有給
    他錢，他是說叫我先拿去用」等語，亦足認定丁○○四月二十六日確有向被告以
    二千元購買安非他命無疑，被告聲請再傳訊證人丁○○，經本院前審及本院先後
    傳訊多次均未到庭（均係寄存送達），因丁○○前於偵查中業已供述明確，本院
    認已無再傳訊之必要。又甲○辯護人為被告所辯：證人許慧伶於原審審理時到場
    結證伊向被告拿安非他命沒有任何代價等語，查此部份業經原審判決被告係另行
    起意轉讓安非他命之犯行確定，且證人許慧伶之該證詞亦不足證明被告是否販賣
    安非他命予丁○○。
  (三)關於被告辯稱扣案之帳冊一張（見偵查卷第十五頁）係日常生活費支出表，其上
    記載四月二十六日「20 00正次」是丁○○向我借錢後還我二千元，並非販賣安
    非他命之記錄云云。其所辯不惟與證人己○○所證曾見被告於四月二十六日以二
千元販賣安非他命二小包予丁○○之事實不符，且被告關於帳冊一張之用途為何
    ？始則於警訊時供稱其上記載「2000正次」係因伊賭博輸丁○○二千元（見偵查
    卷第十一頁），嗣於原審審理時則改稱係丁○○還伊二千元（見原審卷第八十七
    頁），並於本院前審供稱：「少東」坐計程車到我家，他向我借錢（一千元），
    丁○○二千，是他（丁○○）打麻將向我借二千，他打完後，先還我一千，我即
    記帳二千（見上訴卷第六十三頁），復於本院辯稱：這是丁○○還我二千，八十
    九年二月元宵前一天，在我朋友家打牌，我借他三千，打完後，他沒輸贏，就還
    我一千，還剩二千拖到四月二十五日下班還我（見本院九十年九月二十四日訊問
    筆錄），前後供述不一，無法契合，顯屬臨訟卸責之詞。加以上述(一)(二)之查證，
    堪認此部分被告有販賣安非他命予丁○○。
  (四)被告於警訊自承：八十九年四月二十一日下午五時許，在桃園縣大溪鎮南興廟處
    ，向姓名年籍不詳綽號「阿深」之人，以二兩半新臺幣（下同）五萬元買安非他
    命等語（見偵查卷第八頁），則被告以二兩半五萬元（按：一兩為三十七點五公
    克，即一公克約五百三十三元）販入之安非他命，除供自己吸用外，依一公克約
    一千元之價格，出售他人，顯有利潤可圖，是被告販賣予丁○○時所具營利意圖
    ，亦屬灼然。雖被告於警訊尚供承其於八十九年一月三日至八十九年三月二十七
    日亦多次向綽號「阿深」之人購買安非他命，惟該數次購買之安非他命，被告坦
    承供自己吸用及免費提供給己○○、許慧伶、林榮光等人吸用（見偵查卷第八頁
    ，且轉讓部分業經原審判決確定），且查無其他積極證據足認此部分被告係意圖
    販賣之意而販入安非他命，是此數次販入安非他命之行為，尚難認被告係意圖販
    賣之意而販入安非他命，附此敘明。
  (五)此外，並有安非他命二包，驗餘毛重十九點四一八公克經鑑定結果，確為第二級
    毒品安非他命，有行政院衛生署管制藥品管理局檢驗成績書一份在卷可稽，並有
    電子秤一台、分裝袋一百零九個及帳冊一張等物扣案，被告有販賣安非他命犯行
    ，堪以認定。
  (六)至於上開帳冊另有記載四月二十五日「1000梅」、「1000命」、「1000木（欠）
    」，四月二十六日「1000武1000欠300」「300妹」「3000妹」「1000莉（欠）」
    「1000（石勇）」「2000伊之」「1000梅」「1000命（欠）」，經被告否認係販
    賣安非他命帳目，雖被告所辯為做裝潢、買窗簾、電鍋、搬家等費用云云，亦無
    法舉證以實其說，惟本院查無任何證人及證物足認此部分確係被告販賣安非他命
    之帳目，是尚難僅憑該形式之記載，遽認此部分被告亦有販賣安非他命，亦併此
    敘明。
三、核被告所為，係犯毒品危害防制條例第四條第二項之販賣第二級毒品罪。其持有
    毒品安非他命之低度行為，為其販賣之高度行為所吸收，不另論罪。
四、原審就被告販賣部分論罪科刑，固非無見，惟查：(一)被告僅於八十九年四月二十
    六日中午十二時許販賣丁○○安非他命二千元，並未連續多次販賣安非他命予丁
    ○○及「少東」之人，此部分尚屬不能證明，依法應不另為無罪之諭知（理由詳
    後述），原審疏未詳查審究，仍就被告被訴八十九年二月間起至八十九年四月二
    十六日中午十二時之前止之販賣安非他命犯行，併予論科，並諭知沒收販賣「少
    東」所得一千元，尚有未當。(二)被告販入安非他命之時間、地點及價格應係八十
    九年四月二十一日下午五時許，在桃園縣大溪鎮南興廟處，向姓名年籍不詳綽號
    「阿深」之人，以二兩半五萬元之價格販入安非他命，原審於事實欄記載自八十
    九年一月間起，在桃園縣平鎮市忠貞市場等處，向姓名年籍不詳綽號「阿深」之
    人，以半兩一萬五千元或一兩二萬一千元不等之價格多次販入安非他命等語，亦
    有未合。(三)原審認扣案電子秤一台、分裝袋一百零九個及帳冊一張為被告所有供
    販賣第二級毒品所用之物，卻未依毒品危害防制條例第十九條第一項規定，而依
    刑法第三十八條第一項第二款規定宣告沒收，即有未當。被告上訴意旨否認犯罪
    ，雖無理由，惟原判決此部分既有可議，自應由本院連同其執行刑併予撤銷之。
    爰審酌被告除施用毒品戕害己身，竟將安非他命販賣他人，危害他人健康，犯後
    猶飾詞卸責，不知悔悟，惟其販賣數量尚微等一切情狀，量處如主文所示之刑，
    以資懲儆。另被告販賣予丁○○安非他命所得二千元，應依同條例第十九條第一
    項規定，諭知沒收之，如全部或一部不能沒收時，以其財產抵償之。扣案之毒品
    安非他命二包驗餘毛重十九點四一八公克，應依毒品危害防制條例第十八條第一
    項前段規定諭知沒收銷燬之，扣案電子秤一台、分裝袋一百零九個及帳冊一張，
    為被告供犯販賣第二級毒品罪所用之物，且屬被告所有，業據被告供明，應依毒
    品危害防制條例第十九條第一項規宣告沒收。至於扣案吸食器一組、玻璃球三個
    ，與本件被告所犯販賣罪無涉，自不諭知沒收；又，丁○○身上所扣得之安非他
    命，業經被告交付丁○○，並非被告所有，亦不諭知沒收銷燬，併此敘明。
五、公訴意旨另以：被告丙○基於概括犯意，自八十九年二月間起，在其位於桃園縣
    八德市○○路○段一二三四巷三十七號住處，以一公克約一千元之價格，連續多
    次（按：八十九年四月二十六日中午十二時許販賣安非他命二千元予丁○○之犯
    行除外）販賣第二級毒品安非他命予丁○○及年籍不詳綽號「少東」之人，認被
    告丙○涉有連續販賣第二級毒品之犯行云云，訊據被告否認有此部分犯行，經查
    ：
  (一)證人丁○○固於八十九年四月二十八日警訊證稱：「我第一次向丙○買安非他命
    是今年（八十九）舊曆年後，至被警方查獲時共買過四次，前三次時間已不太記
    得，地點則都在他住的地方」等語（見偵查卷第十八頁），究竟所謂前三次購買
    安非他命之重量、價錢如何？被告是否獲利？均屬不明。參之證人丁○○於檢察
    官偵查中係證稱：「之前他（丙○）是說叫我先拿去用」等語（見偵查卷第五十
    三頁反面），則所謂前三次被告是否販賣安非他命顯有疑義，且查無其他積極證
    據足佐被告確於八十九年舊曆年後至八十九年四月二十六日中午十二時之前，有
  連續多次販賣安非他命予丁○○，即尚難僅以證人丁○○上開有瑕疵之證言，遽
    認被告於該時段內有連續販賣第二級毒品。
  (二)雖證人己○○於警訊供證：「八十九年四月二十六日下午十六時許，丙○有從家
    裡出去一下子回來時，拿著另一支無線電話，我問他電話如何得來，他回答是一
    名綽號少東的男子向他買安非他命一千元，拿電話抵押給他的」等語（見偵查卷
    第二十五頁），並有扣案帳冊一張記載四月二十六日「1000少東」（見偵查卷第
    十五頁）。惟查：本件經警於八十九年四月二十七日晚上九時三十分許至被告住
    處即桃園縣八德市○○路○段一二三四巷三十七號搜索，並未扣得無線電話，有
    執行逕行搜索報告書在卷可按（見偵查卷第三頁），並經證人即警員乙○○結證
    在卷（見本院九十年十月八日訊問筆錄），且「少東」之人姓名年籍不詳，無法
    傳訊到案加以查證，而觀之上開證人己○○之證詞，許女並未親見綽號「少東」
    之人向被告購買安非他命，僅聽聞被告轉述，則「少東」是否確以一千元向被告
    購買安非他命並以無線電話抵押即屬有疑。自難徒以證人己○○之上開證詞及扣
    案帳冊一張之記載即謂被告確有販賣安非他命予綽號「少東」之人。
  (三)此外，本院復查無其他積極證據足資證明被告有何公訴人所指之上開時間內（即
    八十九年舊曆年後至八十九年四月二十六日中午十二時之前）有連續販賣安非他
    命犯行，不能證明被告此部分犯罪，惟公訴人認此部分與前揭論罪科刑部份有連
    續犯之裁判上一罪關係，則此部分不另為無罪之諭知，附此敘明。
據上論斷，應依刑事訴訟法第三百六十九條第一項前段、第三百六十四條、第二百九
十九條第一項前段，毒品危害防制條例第四條第二項、第十八條第一項前段、第十九
條第一項，刑法第十一條前段，判決如主文。
本案經檢察官沈明彥到庭執行職務。
中      華      民      國    九十      年     十二     月     十九     日
                              臺灣高等法院刑事第二十二庭
                                  審判長法  官  許  正  順
                                        法  官  邱  同  印
                                        法  官  胡  方  新
右正本證明與原本無異。
如不服本判決應於收受送達後十日內向本院提出上訴書狀，其未敘述上訴之理由者並
得於提起上訴後十日內向本院補提理由書（均須按他造當事人之人數附繕本）。
                  書記官  秦  慧  榮
中    華    民    國     九十     年      十二      月       二十       日
附錄    本判決論罪科刑法條：
毒品危害防制條例第四條
製造、運輸、販賣第一級毒品者，處死刑或無期徒刑；處無期徒刑者，得併科新臺幣
一千萬元以下罰金。
製迼、運輸、販賣第二級毒品者，處無期徒刑或七年以上有期徒刑，得併科新臺幣七
百萬元以下罰金。
製造、運輸、販賣第三級毒品者，處五年以上有期徒刑，得併科新臺幣五百萬元以上
罰金。
製迼、運輸、販賣專供製迼或施用毒品之器具者，處一年以上七年以下有期徒刑，得
併科新臺幣一百萬元以下罰金。
前四項之未遂犯罰之。


司法院資訊處製作；財團法人民間司法改革基金會備份。
